【裁判字號】    99,訴,764
【裁判日期】    991029
【裁判案由】    毒品危害防制條例
【裁判全文】
臺灣基隆地方法院刑事判決               99年度訴字第764號
公  訴  人  臺灣基隆地方法院檢察署檢察官
被      告  乙○○
上列被告因違反毒品危害防制條例案件，經檢察官提起公訴（99
年度毒偵字第1511號），被告於準備程序進行中，就被訴事實為
有罪之陳述，經本院合議庭裁定由受命法官獨任進行簡式審判程
序，判決如下：
    主  文
乙○○施用第一級毒品，累犯，處有期徒刑捌月。
    事  實
一、乙○○前曾2 度因施用毒品案件，經觀察、勒戒後，均認無
    繼續施用毒品之傾向，分別於民國87年7 月22日、87年11月
    26日釋放出所，並由臺灣基隆地方法院檢察署檢察官先後以
    87年度偵字第2825號及87年度偵字第4803號為不起訴處分確
    定在案；又因施用毒品案件，經本院裁定令入戒治處所施以
    強制戒治，於89年5 月29日停止戒治並付保護管束而經釋放
    出所，89年10月7 日管束期滿未經撤銷而完成其本次毒癮戒
    斷之療程，並經本院於88年12月2 日以88年度易字第410 號
    判決判處有期徒刑6 月，88年12月28日確定在案（以下稱甲
    案）；另因犯贓物案件，經臺灣高等法院於89年6 月27日以
    89年度上易字第1696號判決判處有期徒刑5 月確定在案（以
    下稱乙案）；復因犯施用毒品案件，經本院裁定令入戒治處
    所施以強制戒治，於91年3 月15日始完成毒癮戒斷療程而經
    釋放出所，並經本院於90年5 月16日以90年度訴字第123 號
    判決判處有期徒刑8 月，於90年6 月14日確定在案（以下稱
    丙案）；復因犯施用毒品案件，經臺灣高等法院於90年8 月
    16日以90年度上訴字第2209號判決判處有期徒刑9 月確定在
    案（以下稱丁案）；另因犯竊盜案件，經本院於91年4 月29
    日以90年度易字第499 號判決判處有期徒刑6 月，於91 年6
    月7 日確定在案（以下稱戊案）。所犯甲、乙2 案嗣經合併
    定執行刑為有期徒刑10月（臺灣高等法院89年度聲字第992
    號裁定），所犯丙、丁2 案，亦經合併定執行刑為有期徒刑
    1 年3 月（臺灣高等法院91年度聲字第286 號裁定），嗣復
    與所犯戊案合併計算執行期間而經依序發監，迨92年8 月29
    日始經假釋出監。嗣假釋付保護管束期間猶未屆滿，乙○○
    旋因違反保安處分執行法且其情節重大，致由原執行機關檢
    具撤銷假釋報告表陳請法務部函准辦理撤銷，93年5 月5 日
    再經發監，執行甲、乙、丙、丁、戊5 案所餘刑期（殘刑7
    月22日），於93年12月26日執行完畢（不構成累犯）。復因
    犯妨害公務案件，經本院於94年7 月29日以94年度基簡字第
    519 號判決判處有期徒刑5 月，於94年11月23日確定在案（
    以下稱己案）；又因犯竊盜案件，經臺灣高等法院於94年11
    月29日以94年度上易字第1344號判決判處有期徒刑1 年確定
    在案（以下稱庚案）；又因犯施用毒品案件，經臺灣高等法
    院於95年3 月29日以94年度上訴字第2532號判決判處有期徒
    刑1 年4 月、8 月，應執行有期徒刑1 年10月確定在案（以
    下稱辛案）；又因犯詐欺案件，經本院於95年3 月9 日以95
    年度簡上字第24號判決判處有期徒刑5 月確定在案（以下稱
    壬案）；復因犯施用毒品案件，經本院於95年6 月30日以95
    年度訴字第381 號判決判處有期徒刑1 年4 月確定在案（以
    下稱癸案）。所犯己、庚、辛3 案嗣經合併定執行刑為有期
    徒刑3 年2 月（臺灣高等法院95年度聲字第2061號裁定），
    嗣復與所犯壬、癸2 案合併計算執行期間而經依序發監。乙
    ○○僅受有期徒刑之一部執行，中華民國九十六年罪犯減刑
    條例旋於96年7 月16日公布施行，所犯己、庚、辛、壬、癸
    5 案遂經依法減刑、定應執行刑（本院96年度聲減字第1325
    號裁定），再經檢察官指揮執行而於97年5 月8 日赦免餘刑
    經釋放出監（構成累犯）；復因犯施用毒品案件，經本院於
    97年10月29日以97年度訴字第1357號判決判處有期徒刑7 月
    ，嗣經臺灣高等法院於97年12月10日以97年度上訴字第5588
    號判決駁回乙○○之上訴，於98年2 月19日確定在案（以下
    稱子案）；又因犯施用毒品案件，經本院於98年7 月22日以
    98年度訴字第752 號判決判處有期徒刑7 月，於98年10月12
    日確定在案（以下稱丑案）。子案、丑案所處刑期接續執行
    ，於98年5 月4 日入監執行，於99年6 月7 日縮刑期滿執行
    完畢出監（構成累犯）。
二、詎乙○○猶無法戒除毒癮，基於施用第一級毒品海洛因之犯
    意，於99年7月13日下午2、3時許，在其基隆市○○區○○
    路11號住處內，以將海洛因摻水置入注射針筒內注射之方式
    ，施用第一級毒品海洛因1次。嗣因乙○○為列管毒品人口
    ，經基隆市警察局第四分局安定派出所警員通知乙○○於99
    年7月14日19時前至派出所接受驗尿，乙○○於同年月13日
    20時許至該派出所，經警於同日20時14分許採集其尿液檢體
    ，送驗結果呈嗎啡陽性反應，而查悉上情。
三、案經基隆市警察局第四分局報告臺灣基隆地方法院檢察署檢
    察官偵查起訴。
    理  由
一、本件被告所犯者非為死刑、無期徒刑、最輕本刑為3 年以上
    有期徒刑之罪或高等法院管轄第一審案件，其於準備程序進
    行中，先就被訴事實為有罪之陳述，經告知其簡式審判程序
    之旨，並聽取公訴人及被告之意見後，本院依刑事訴訟法第
    273 條之1 第1 項之規定，裁定由受命法官獨任進行簡式審
    判程序，且依同法第273 條之2 規定，簡式審判程序之證據
    調查，不受第159 條第1 項、第161 條之2 、第161 條之3
    、第163 條之1 及第164 條至第170 條規定之限制，合先敘
    明。
二、上開事實，業據被告於偵查及本院審理時均坦承在卷，而被
    告為警所採集之尿液檢體經送驗結果，呈嗎啡陽性反應，此
    有採驗尿液通知書、列管毒品人口尿液檢體採集送驗紀錄表
    、台灣檢驗科技股份有限公司出具之濫用藥物檢驗報告附卷
    可稽（見偵查卷第6 至8 頁），足認被告之自白與事實相符
    ，堪以採信。按犯毒品危害防制條例第10條施用毒品之罪者
    ，檢察官應聲請法院裁定，令被告入勒戒處所觀察、勒戒，
    經觀察、勒戒後，無繼續施用毒品之傾向者，應即釋放，並
    由檢察官為不起訴處分，有繼續施用毒品之傾向者，則由檢
    察官先聲請法院裁定令入戒治處所施以強制戒治，俟強制戒
    治期滿，再行釋放，並由檢察官為不起訴處分；而依前開規
    定觀察勒戒或強制戒治執行完畢釋放後，5 年內再犯施用毒
    品之罪者，檢察官應依法追訴，毒品危害防制條例第20條第
    1 項、第2 項、第23條第2 項分別定有明文。倘被告於5 年
    內已再犯，經依法追訴處罰，縱其第3 次（或第3 次以上）
    再度施用毒品之時間，在初犯經觀察、勒戒或強制戒治執行
    完畢5 年以後，已不合於「5 年後再犯」之規定，且因已於
    「5 年內再犯」，顯見其再犯率甚高，原實施觀察、勒戒或
    強制戒治，已無法收其實效，即應依該條例第10條處罰（參
    照最高法院95年度第7 次刑事庭會議決議、97年度第5 次刑
    事庭會議決議）。本件被告前曾2 度因施用毒品案件，經觀
    察、勒戒後，均認無繼續施用毒品之傾向，分別於87年7 月
    22日、87年11月26日釋放出所，並由臺灣基隆地方法院檢察
    署檢察官先後以87年度偵字第2825號及87年度偵字第4803號
    為不起訴處分確定在案；又因施用毒品案件，經本院裁定令
    入戒治處所施以強制戒治，於89年5 月29日停止戒治並付保
    護管束而經釋放出所，89年10月7 日管束期滿未經撤銷而完
    成其本次毒癮戒斷之療程，並經本院於88年12月2 日以88年
    度易字第410 號判決判處有期徒刑6 月，88年12月28日確定
    在案；又因犯施用毒品案件，經本院裁定令入戒治處所施以
    強制戒治，於91年3 月15日完成毒癮戒斷療程而經釋放出所
    ，並經本院於90年5 月16日以90年度訴字第123 號判決判處
    有期徒刑8 月，於90年6 月14日確定在案；復因犯施用毒品
    案件，經臺灣高等法院於90年8 月16日以90年度上訴字第22
    09號判決判處有期徒刑9 月確定在案等情，有臺灣高等法院
    被告前案紀錄表附卷足佐，足認被告於強制戒治執行完畢後
    ，5 年內已再犯施用毒品罪，經依法追訴處罰後，又再犯本
    件施用第一級毒品之罪，揆諸前揭說明，自應予依法論科。
三、查海洛因係毒品危害防制條例第2 條第2 項第1 款所規定之
    第一級毒品，核被告所為，係犯毒品危害防制條例第10條第
    1 項之施用第一級毒品罪。被告持有第一級毒品海洛因之低
    度行為，應為施用第一級毒品之高度行為所吸收，不另論罪
    。被告有如事實欄一所載之前案紀錄暨科刑執行情形，有臺
    灣高等法院被告前案紀錄表在卷可稽，其於受有期徒刑之執
    行完畢後，5 年內故意再犯有期徒刑以上之本罪，為累犯，
    應依刑法第47條第1 項之規定加重其刑。至被告雖主張其於
    接獲採尿通知後，即至基隆市警察局第四分局安定派出所報
    到，並於接受採尿前即主動向警員供承曾於採尿當日施用海
    洛因云云，然觀諸被告於99年7 月13日20時41分至同日20時
    51分所製作之調查筆錄，警員詢問被告最後一次施用海洛因
    毒品之時間為何時，被告係答稱「最後一次施用海洛因毒品
    是於98年6 月間，正確時間已忘記…」（見偵查卷第4 頁）
    ，迄警員將其尿液檢體送驗，結果呈嗎啡陽性反應，而報告
    檢察官偵辦，被告於檢察官99年9 月15日偵訊時始供承於99
    年7 月13日下午2 、3 時許曾施用海洛因1 次（見偵查卷第
    68頁），是被告前開所辯，實屬無稽，其既非在犯罪未發覺
    前，即自行申告其犯罪事實於該管公務員，而接受法律上之
    裁判，自無刑法第62條自首得減輕其刑規定之適用餘地。爰
    審酌被告犯罪之動機、曾有施用毒品之前科仍不知戒除，素
    行不佳，惟犯罪後坦承犯行，且所犯之施用毒品犯行乃戕害
    自己身心健康，並未危及他人等一切情狀，量處如主文所示
    之刑，以資懲儆。
據上論斷，應依刑事訴訟法第273 條之1 第1 項、第299 條第1
項前段，毒品危害防制條例第10條第1 項，刑法第11條前段、第
47條第1 項，判決如主文。
本案經檢察官甲○○到庭執行職務。
中    華    民    國    99    年    10    月    29    日
                  刑事第五庭法  官    蔡和憲
以上正本證明與原本無異。
如不服本判決應於收受送達後10日內向本院提出上訴書狀，並應
敘述具體理由；其未敘述上訴理由者，應於上訴期間屆滿後20日
內向本院補提理由書(均須按他造當事人之人數附繕本)「切勿逕
送上級法院」。
中    華    民    國    99    年    10    月    29    日
                            書記官    翁其良
論罪法條：
毒品危害防制條例第10條
施用第一級毒品者，處 6 月以上 5 年以下有期徒刑。
施用第二級毒品者，處 3 年以下有期徒刑。

司法院資訊處製作；財團法人民間司法改革基金會備份。
